臺灣花蓮地方法院刑事判決　　　　　　　　96年度訴字第74號
公　訴　人　臺灣花蓮地方法院檢察署檢察官
被　　　告　庚○○
　　　　　　　　　　（現羈押於臺灣花蓮看守所）
選任辯護人　吳美津律師
上列被告因違反毒品危害防制條例案件，經檢察官提起公訴（95
年度偵字第1350號），本院判決如下：
    主  文
庚○○連續販賣第壹級毒品，累犯，處無期徒刑，褫奪公權終身
，扣案之行動電話壹支（含 SIM卡壹張，門號為0000000000）沒
收，販賣毒品所得新臺幣貳萬零伍佰元沒收，如全部或一部不能
沒收時，以其財產抵償之；又連續轉讓第壹級毒品，累犯，處有
期徒刑壹年陸月，扣案之行動電話壹支（含 SIM卡壹張，門號為
0000000000）沒收。應執行無期徒刑，褫奪公權終身，扣案之行
動電話壹支（含 SIM卡壹張，門號為0000000000）沒收，販賣毒
品所得新臺幣壹萬柒仟元沒收，如全部或一部不能沒收時，以其
財產抵償之。
    事  實
一、庚○○前曾於民國81年間因違反麻醉藥品管理條例案件，經
    臺灣花蓮地方法院（下稱本院）於82年 5月18日以82年度訴
    字第29號判處應執行有期徒刑7年2月，於82年11月10日確定
    後，甫於90年 6月28日縮刑期滿執行完畢，猶不知悔改，復
    基於販賣第 1級毒品海洛因之概括犯意，連續於附表所示之
    時地，以附表所示之金額，先後販賣毒品海洛因予附表所示
    之丁○○等6人；此間另基於轉讓第1級毒品海洛因之概括犯
    意，自94年1月底起至同年2月底為止，在其位於花蓮縣玉里
    鎮○○路 398號住處，連續轉讓毒品海洛因供林瑞松施用。
    嗣於95年 2月17日11時53分許，為警持搜索票至上開住處內
    進行搜索，當場查獲庚○○所有分裝袋266個、勺子1支、塑
    膠軟管1條、電話簿1本、電話紀錄 1張及上開供販賣及轉讓
    海洛因聯絡時所用之行動電話1支（含SIM卡1張，門號為000
    0000000）等物，始循線查悉上情。
二、案經花蓮縣警察局玉里分局報告臺灣花蓮地方法院檢察署檢
    察官偵查起訴。
    理  由
壹、證據能力有無之認定
一、按被告以外之人於審判外之言詞或書面陳述，除法律有規定
    者外，不得作為證據。又被告以外之人於審判外之陳述，經
    當事人於審判程序同意作為證據，法院審酌該言詞陳述或書
    面陳述作成時之情況，認為適當者，亦得為證據。當事人、
    代理人或辯護人於法院調查證據時，知有第159條第1項不得
    為證據之情形，而未於言詞辯論終結前聲明異議者，視為有
    前項之同意，刑事訴訟法第159條第1項及第159條之5分別定
    有明文。
二、查證人丁○○、乙○○、己○○、丙○○及林瑞松於警詢時
    之陳述，雖均不合刑事訴訟法第159條之2、第159條之3有關
    傳聞法則例外之要件，惟公訴人、被告及辯護人就前開審判
    外之言詞陳述，均業於本院準備程序中及審理時表示對於證
    據能力沒有意見，同意做為證據，且迄於本案言詞辯論終結
    前亦未再聲明異議，本院審酌該等言詞或書面陳述作成之情
    況，核無違法取證及證明力明顯過低之瑕疵，亦認為以之作
    為證據為適當，故依諸上開規定，前揭證人丁○○、乙○○
    、己○○、丙○○及林瑞松於警詢時之陳述，均具有證據能
    力。
三、又按被告以外之人於檢察事務官、司法警察官或司法警察調
    查中所為之陳述，與審判中不符時，先前之陳述，則須具有
    較可信之特別情況，且為證明犯罪事實存否所必要者，始得
    為證據，刑事訴訟法第159條之2定有明文。查證人戊○○、
    辛○○於警詢時之陳述，屬被告以外之人於審判外之言詞陳
    述，且辯護人於本院審理程序中已補充主張該 2人於警詢時
    之陳述，為被告以外之人於審判外之陳述，原則上並無證據
    能力，惟證人戊○○、辛○○於本院審判中作證時，就關於
    是否向被告庚○○購買海洛因一事，與其先前於警詢時之陳
    述迵異，則證人戊○○、辛○○於警詢時之陳述是否具有證
    據能力，即應視是否符合上開刑事訴訟法第159條之2之要件
    而定。就此而言，本院認為證人戊○○、辛○○先前於警詢
    時之陳述，具有較可信之特別情況，且為證明犯罪事實存否
    所必要者，應具有證據能力，其理由詳如後述。
貳、認定本案犯罪事實之證據及理由
一、訊據被告庚○○對於上開時地連續轉讓毒品海洛因予林瑞松
    之事實，業於本院審理時坦承不諱，核與證人林瑞松於警詢
    時及偵查中所證述之情節大致相符，並有被告所使用之0000
    00000號市內電話及0000000000號行動電話自94年1月31日 2
    時 4分許起至94年2月5日7時17分許為止與林瑞松之5段通訊
    監察譯文（見警卷C1卷《下簡稱C1卷》第57頁、第58頁、第
    59頁、第60頁及第61頁）附卷可參，此外復有被告所有上開
    供聯絡轉讓海洛因使用之行動電話 1支（含SIM卡1張，門號
    為0000000000）扣案可資佐證，堪信被告所為之自白與事實
    相符，是以此部分轉讓毒品海洛因之犯行，應至為明確。
二、又訊據被告固不否認於附表所示之時間，曾與丁○○等 6人
    有以電話聯絡之事實，惟矢口否認有何販賣毒海洛因予丁○○等6人之事實，依序辯稱：伊不記得於94年1月25日上午10
    時49分許，與丁○○在談論何事；同日下午 2時52分許，伊
    與戊○○通話是因戊○○要還錢或是要做什麼，伊也不記得
    ；同日晚上 6時20分許，伊與丁○○通話是因為丁○○要還
    錢，當時有提到漂亮一點，是因丁○○要向伊借或買 A片；
    94年 1月26日伊與丁○○通話是要合資買海洛因，其中提到
    茶葉就是指海洛因；94年1月28日上午9時13分許，伊與丙○○通話是因丙○○要伊幫忙調海洛因；94年 1月29日上午11
    時18分許，伊與乙○○通話是要合資1000元去買海洛因；94
    年 1月30日上午11時40分許，伊與丁○○通話是丁○○要找
    伊合資買毒品海洛因；94年1月31日凌晨1時17分許，伊不記
    得對話中丙○○要跟伊拿什麼；94年2月1日上午10時17分許
    ，是辛○○打電話要找伊合資買毒品海洛因，但伊沒有跟辛○○一起合購，後來有無再聯絡，伊不記得；同日上午11時
    10分許，伊與己○○對話是指要一起合購毒品海洛因，所以
    己○○才會將戒指押給伊；同日下午 1時58分許，伊不記得
    與辛○○通話內容是談論什麼事；94年2月2日上午 7時41分
    許，伊與丁○○通話是因丁○○要還錢；同日上午 8時52分
    許，伊與戊○○通話是因戊○○沒錢，要找一起合購海洛因
    ；同日晚上 8時58分許，伊與乙○○通話也是因乙○○要與
    伊一起去買毒品；94年2月3日上午 7時56分許，伊不記得與
    丁○○談論何事，但有時丁○○錢不夠，就與伊一起合資購
    買毒品；同日上午 9時31分許，伊與辛○○通話是因辛○○
    要伊幫助調毒品；94年2月4日上午 7時56分許，伊與丁○○
    通話是丁○○要還錢或是一起去合資購買毒品；同日上午11
    時46分許，伊與乙○○電話聯絡是要一起合資買毒品海洛因
    ；94年2月7日上午10時34分許，伊與丁○○以電話聯絡何事
    ，伊不記得；94年2月8日上午 9時55分許，伊與丁○○是聯
    絡要借 DVD，還是要去買毒品，伊不記得；94年10月31日下
    午 1時18分許，伊與戊○○雖然有約，但後來沒有去赴約云
    云。
三、經查：
（一）證人丁○○於偵查中已具結證稱：94年 1月25日10時49分
      伊與庚○○的通話內容，那是伊要跟庚○○一起買毒品，
      這次伊出1000元買毒品，應該有拿到毒品，因為伊每次出
      錢都有拿到毒品；94年 1月25日18時20分伊與庚○○的通
      話內容，因為那天拜託庚○○拿很多了，要漂亮一點的意
      思是指毒品純度夠；94年 1月26日11時32分伊與庚○○的
      通話內容，茶葉就是在講毒品， 1/4是指毒品的數量，伊
      不知道該數量是多少，當天應該也有拿到毒品；94年1 月
      30日11時40分伊與庚○○的通話內容，應該是他先去拿毒
      品，伊再拿錢給他，當天應該都有拿到毒品；94年2月2日
      7 時41分伊與庚○○的通話內容，不是還錢就是拿毒品，
      應該都有拿到毒品；94年2月3日伊與庚○○的通話內容，
      就是叫他先幫伊調1500元的毒品，當天應該也有拿到毒品
      ；94年2月4日伊與庚○○的通話內容，就是前一天有欠他
      買毒品1500元的事情，今天再跟他要毒品，並且還他現金
      ；94年2月7日10時34分許伊與庚○○的通話內容，一片指
      要買 1包海洛因，價格伊忘記了，4塊是指4小包海洛因，
      價格2000元，當天應該也有拿到毒品；94年2月8日 9時55
      分伊與庚○○的通話內容，是要跟他拿毒品，4 片DVD 就
      是指 4小包海洛因，價格2000元，這一天應該也有拿到毒
      品（見偵卷B2第142頁至第145頁）等語；嗣於本院審理時
      亦具結證稱：「（辯護人問：《提示警卷第51頁94年1 月
      25日上午10時49分電話通聯紀錄並告以要旨》這通電話提
      到要調1000元，是何意？）很久了，我沒有印象。」、「
      （辯護人問：你剛剛證述你不清楚，但你在警察局陳述是
      向被告借錢，但偵查中卻說是要跟被告一起買第一級毒品
      海洛因，究竟何者為真？）幾月幾日我沒有印象，那時應
      該是要跟被告一起去買毒品。」、「（辯護人問：你們說
      的一起去買毒品，是你把錢交給庚○○嗎？）我錢交給被
      告，拜託他去買。」、「（辯護人問：你陳述那天是你去
      買毒品，把錢交給被告？）我沒有跟被告一起去，但我應
      該有拿到毒品。」、「（辯護人問《提示警卷第52頁94年
      1 月25日下午18時20分電話通聯紀錄並告以要旨》你和被
      告談及2000元，是何事？）一樣要跟被告一起去買第一級
      毒品海洛因，當天早上有拿到第一級毒品海洛因。」、「
      （辯護人問：《提示警卷第53頁94年 1月26日上午11時32
      分及同日19時42分電話通聯紀錄並告以要旨》這兩通電話
      是在談論何事？）要跟他一起去買第一級毒品海洛因。」
      、「（辯護人問：你講茶葉四分之一罐是多少數量的第一
      級毒品海洛因？）約兩、三千元的數額。」、「（辯護人
      問：《提示警卷第56頁94年 1月30日上午11時40分電話通
      聯紀錄並告以要旨》內容為何？）要跟被告一起去買第一
      級毒品海洛因，但他當天不在家，說三、四點會回來。」
      、「（辯護人問：《提示警卷第58頁94年2月2日上午 7時
      41分電話通聯紀錄並告以要旨》內容為何？）應該是要拜
      託被告去買第一級毒品海洛因。」、「（辯護人問：《提
      示警卷第59頁94年2月3日上午 7時56分及同日上午8時7分
      電話通聯紀錄並告以要旨》這兩通的內容為何？）拜託被
      告一起去買第一級毒品海洛因，被告有答應，是買一千五
      百元。」、「（辯護人問　：《提示警卷第60頁94年2 月
      4 日上午7時56分及同日13時3分電話通聯紀錄並告以要旨
      》內容為何？）早上那通是拜託被告幫我拿一千五百元得
      毒品，先由被告墊錢，之後那通電話是說我有錢，要還被
      告一千五百元。」、「（辯護人問：當天早上被告說，可
      是，好啦等語，究竟被告有無答應？）有，被告後來有去
      拿第一級毒品海洛因給我。」、「（辯護人問：《提示警
      卷第62頁94年2月7日上午10時34分及同日18時25分電話通
      聯紀錄並告以要旨》內容為何？）一片是第一級毒品海洛
      因的術語，一樣是拜託被告去買五百元的量；四塊是指四
      包第一級毒品海洛因，實際上四包第一級毒品海洛因應該
      是兩千元。」、「（辯護人問：《提示警卷第58頁94 年2
      月8日上午9時55分31秒電話通聯紀錄並告以要旨》內容為
      何？）四片 DVD是指拜託被告幫我買四包第一級毒品海洛
      因，共兩千元。」等語，核與被告供述其於94年 1月26日
      上午11時32分許、同年1月30日上午11時40分許、同年2月
      3日7日上午7時56分許及同年2月4日上午7時56分許，與證
      人丁○○之通話，都是談論要合資買賣海洛因之事相符，
      惟其中涉及被告與證人丁○○間存有「交付海洛因」及「
      交付買入海洛因價金」之行為，則證人丁○○購買海洛因
      之對象究為何人，被告收取金錢（或同意事後支付）後將
      海洛因後交付予證人丁○○之行為，係純為幫助丁○○購
      買海洛，或共同合資購買海洛因，甚或被告即為販賣毒品
      海洛因予丁○○之人，此為被告有無連續販賣海洛因予丁○○之爭點所在，有待進一步釐清。
（二）針對上開爭點而言，證人丁○○於本院審理時已進一步明
      確證稱：「（審判長問：你剛才證述，你跟被告合資，再
      請被告向藥頭買毒品，再將毒品交給你，所謂的合資是否
      為你所推測？）是的，因為一次比較少有辦法買到五百元
      的。」、「（審判長問：所以，你實際上有無看過被告出
      錢和你一起去買？）沒有。」、「（審判長問：所以，每
      一次都是你拿錢給被告，被告再將毒品交給你？）是的，
      但是有些他會幫我代墊，我再還錢給他。」、「（審判長
      問：既然你都說沒有看到被告出錢，且被告沒有在你面前
    　將第一級毒品海洛因分給你，之前為何會用「合資」的用
      語？）因為五百元的量，別人很少賣，被告就說要幫我調
      。」、「（審判長問：可是你大部分請被告調的，也是有
　　　一千元或兩千元的量？）我是自己以為他也有合資。」、
  　　「（受命法官問：你每次請被告幫你調毒品，被告有無另
    　外再跟藥頭拿？）有，被告有跟我講他會再去跟藥頭拿，
      但我都沒有直接看到，被告跟藥頭拿的情形，我也不知道
      他的藥頭是誰。」、「（受命法官問：你買毒品的對象是
      誰？）我是將錢拿給被告，被告再拿第一級毒品海洛因給
      我。」等語，足徵證人丁○○自始不知亦從不在乎被告取
      得海洛因之來源為何，僅係交付價金（或先賒帳）予被告
      ，再由被告將海洛因後交付予丁○○，是證人丁○○購買
      海洛因之對象，應即為被告本身，即便被告係先向他人調
      取海洛因後，再將之販賣予丁○○，惟此係基於販賣之犯
      意而購入海洛因之行為，仍無礙於被告係販賣海洛因行為
      人之認定。
（三）再者，被告所使用之0000000000號行動電話與丁○○所使
      用之0000000000號行動電話，先後於94年 1月25日上午10
      時49分許及下午6時20分許、同年1月26日11時32分許及晚
      上7時42分許、同年1月27日晚上7時42分許、同年1月30日
      11時40分許、同年2月2日上午7時41分許、同年2月3日7時
      56分許及8時7分許、同年2月4日 7時56分許及下午1時3許
      、同年2月7日10時34分許及晚上6時25分許及同年2月8日9
      時55分許，依序有以下數段對話內容：
    「丁○○：我是裕滄的表哥，我要向你調1000的。
      庚○○：好，我在家。
      丁○○：我開喜美白色的。
      庚○○：好。」（見C1卷第51頁）
    「丁○○：我要還你2000，要漂亮一點的喔！我今天還你很
              多了。
      庚○○：我在家。」（見C1卷第52頁）
    「丁○○：茶葉4/1罐多少？
      庚○○：我這邊沒有那麼多。
      丁○○：在家嗎？還你2000元。
      庚○○：對。」（見C1卷第53頁）
    「丁○○：我現在有錢了。
      庚○○：我要3、4點才會到。
      丁○○：好。」（見C1卷第56頁）
    「丁○○：你在家，我要還你1000，我過去。
      庚○○：好。」（見C1卷第58頁）
    「丁○○：我這邊剩500，先500好嗎？
      庚○○：嗯！
      丁○○：拜託一下，今天先借1500，明天還。
      庚○○：好。」（見C1卷第59頁）
    「丁○○：拜託啦，先再欠1500，領年終時再一起給你。
      庚○○：可是！好啦，你來在說。
      丁○○：我過去，要還你1500現金喔！
      庚○○：好。」（見C1卷第60頁、第61頁）
    「丁○○：我在外面了，買1片。
      庚○○：好。
      丁○○：我到了，要4塊，用漂亮一點，我有向我阿姨借
              錢。
      庚○○：好。」（見C1卷第62頁）
    「庚○○：你找我？
      丁○○：要借4片DVD。
      庚○○：用欠的？
      丁○○：不是啦！
      庚○○：你過來。」（見C1卷第62頁）
    　等節，除有通訊監察譯文附卷可稽之外，且被告及證人丁○○亦不否認上開通訊監察譯文確係其 2人之對話內容，
      而被告告亦已供承：對話中所提及「茶葉」係指毒品海洛
      因等語。依上開被告與證人丁○○之數段對話內容可知，
      不僅自始未曾提及有「幫忙購買」、「幫忙調貨」等詞語
      出現，亦從未提及另有販賣毒品之其他第3人，且其2人間
      深怕遭警方監聽查獲，又常以「茶葉」、「DVD」、「還
      錢」等暗語來談論毒品交易之事實，若非被告即為毒品交
      易之販賣者，何需如此隱諱其間交易毒品之行為？此亦可
      佐證被告即為販賣海洛因予丁○○之行為人無疑。
（四）至證人丁○○於警詢時雖曾指稱：伊與庚○○之通話內容
      ，大多都是要還錢，有時先借再還，有時先還再借，其中
      94年 1月26日11時32許之通話內容則是要買茶葉，並未向
      庚○○買過海洛因云云，惟查：姑不論證人丁○○於短短
      10日內接連多次向被告反覆借錢、還錢，其借貸金額又僅
      係區區1、2千元，顯與一般常情有違，已難輕信，且被告
      於本院準備程序中已自承：其與丁○○於94年 1月26日11
      時32分許之對話內容所提到之「茶葉」係指毒品海洛因等
      語，惟證人丁○○於警詢時竟仍指稱當時是要買「茶葉」
      ，則其當時刻意迴避與被告交易毒品海洛因之事實，應甚
      為顯然，是證人丁○○先前於警詢之陳述，應與事實不符
      ，不足採信，自無從為被告有利之認定。
（五）此外，被告於警詢時及偵查中原一再否認與證人丁○○之
      上開對話內容有談論到毒品買賣之事，辯稱：伊與丁○○
      之通話內容係要借錢、還錢云云，嗣於偵查中及本院準備
      程序時始改口供稱：伊當時是要與丁○○合購毒品海洛因
      云云，先後說法反覆不一，顯然有所有保留，難以採信；
      更何況，設若被告確係與丁○○合資購買海洛因，則何以
      於短短 1週內，一再無條件且被動同意與丁○○合資購買
      海洛因，從未見其有任何反對之意思出現，且甘冒出面購
      買海洛因遭查獲之風險，連續數次親自向「販毒」之第 3
      人購入海洛因，再不厭其煩交付予丁○○，凡此均有一般
      社會經驗法則有所違背，難認與事實相符，是被告所辯均
      係避重就輕之詞，不足為採。
（六）準此，則被告確有於附表編號一、三、四、七、十二、十
      五、十七、十九及二十所示之時地，連續販賣海洛因予丁○○之行為，此部分犯行應堪予認定。
四、被告確有於附表編號二、十三及二十一所示之時地，連續販
    賣毒品海洛因予戊○○之事實，業據證人戊○○於警詢時明
    確證稱：伊於94年間所施用之海洛因是跟庚○○買的，94年
    1 月25日14時52分伊與庚○○的通話內容，是伊跟庚○○買
    500 元海洛因，在大同路住家中油加油站對面交易，有交易
    成功；94年2月2日8時52分5伊與庚○○的通話內容，是伊看
    庚○○在不在家，然後去庚○○家以 500元向他買海洛因，
    有買到；94年10月31日13時11分伊與庚○○的通話內容，是
    伊在時代教練場和庚○○交易毒品，以500元向他買1小包海
    洛因等語，雖證人戊○○嗣於本院審理作證時，改口證稱：
    「（辯護人問：《提示警卷第51頁94年 1月25日14時52分電
    話通聯紀錄並告以要旨》，內容為何？）因為我之前從路上
    有遇到被告，我是跟他講說要跟他借錢，他說晚一點打給我
    。」、「（辯護人問：《提示警卷第59頁94年2月2日上午 8
    時52分電話通聯紀錄並告以要旨》，內容為何？）當時我是
    要還被告錢，所以才打給他。」、「（辯護人問：《提示偵
    卷第 188頁94年10月31日13時11分電話通聯紀錄並告以要旨
    》，內容為何？）也是要還他錢，因為之前錢沒有還完，所
    以要再還。」云云，其後又改口證稱：「（審判長問：實情
    究竟為何？）那幾通電話都是跟被告一起買第一級毒品海洛
    因，我大概都各出五百元買第一級毒品海洛因，我錢交給被
    告，被告再去跟人家拿，我在家等他，他回來後，就會拿毒
    品給我。」云云，而與先前警詢時所陳述之內容均有所不符
    ，惟查：
（一）證人戊○○就何以於警詢時曾明確指證被告販賣海洛因予
      其施用之原因，於本院審理時先係證稱：「（檢察官問：
      你自己與被告有無怨隙、仇恨？）因為我之前跟被告借錢
      ，被告有跑去我家大吼大叫，好幾次在路上看到他，他也
      有罵我，所以我是故意要誣陷被告的。」云云，其後又改
      稱：「（審判長問：你有無跟被告一起合買第一級毒品海
      洛因？）之前我有找被告，但是他都有罵我，他勸我不用
      碰毒品。當時我跟他兒子是同學，被告可能把我自己當成
      他的兒子吧。」、「（審判長問：既然這樣，你為何還說
      要誣陷被告？）因為警察叫我這樣說。」云云，此間經本
      院進一步質問其之前於警詢時虛偽陳述，究係想要誣陷被
      告，或係因聽警察的話才指證被告販毒一事，始終無法清
      楚陳述，僅答非所問證稱：「那時候我不太曉得偽證會這
      樣」等語，則證人戊○○所指述其於警詢時係故意誣陷被
      告之情節，是否與事實相符，已非無疑，再參以證人戊○○先前於偵查中亦曾就其向被告借錢及還錢之情形，明確
      證稱：伊係於94年7月向庚○○1次借3千元，後來伊只還1
      千元，94年10月又拿 1千元至庚○○家給他云云，此間經
      檢察官提示94年1月25日下午2時52分許與被告之通訊監察
      譯文內容，證人戊○○仍證稱：是之前跟庚○○借錢，庚○○才過來拿錢云云，經檢察官立即質問之前不是證稱94
      年 7月才向被告借錢一事，證人戊○○始又改口證稱：之
      前也有借過云云，先後說法反覆不一，難以採信，若非存
      有刻意迴護被告之心態，何以如此？是證人戊○○最初於
      警詢時之陳述，應具有較可信之特別情況，且為證明犯罪
      事實之存否所必要者，依刑事訴訟法第159條之2規定，自
      得採為認定被告販賣海洛因予戊○○之證據。
（二）況且，證人戊○○嗣於本院審理時已進一步明確證稱：「
　　　（審判長問：你知否被告是跟何人拿毒品？）他有說阿滄
  　　，但我不知道該人為何人。」、「（受命法官問：被告的
      確是跟一個叫『阿滄』的人拿毒品？）我沒有跟被告一起
      去買過毒品，也沒有看過那個人。」、「（受命法官問：
      你有無指定說請被告叫那一位叫『阿滄』的人買？）沒有
      。」、「（受命法官問：你買毒品的對象為何人？）我不
      曉得，我只知道我拿錢給被告，被告就會拿毒品給我，我
      也不知道被告有無出資。」等語，顯見證人戊○○係將購
      買海洛因之價金交付予被告，再由被告將海洛因交付予戊○○，而被告究係如何取得海洛因，證人戊○○並不以為
      意，且無從加以干涉，是證人戊○○，購買海洛因之對象
      ，應即為被告本身，即便被告係另向綽號「阿滄」之人購
      買取得海洛因，亦係基於販賣之犯意而購入海洛因之行為
      ，該綽號「阿滄」之人，應非販賣洛因予證人戊○○之人
      自明。如此，則證人戊○○於本院審理時一度證稱其與被
      告係「合資購買海洛因」之證詞不足採信，被告係販賣海
      洛因予證人戊○○之人，至為明確。
（三）此外，復有被告所使用之0000000000號行動電話與戊○○
      所使用000000000號市內電話，於94年1月25日下午 2時52
      分許、同年2月2日上午8時52分許及同年10月31日下午1時
      11分許 3段相約見面之通訊監察譯文（見C1卷第51頁、第
      59頁及偵卷第 188頁）附卷可資佐證，被告一再供稱：伊
      係與戊○○合購海洛因云云，顯係卸責之詞，委不足採。
      準此，則被告確有於附表編號二、十三及二十一所示之時
      地，連續販賣海洛因予戊○○之行為，應堪予認定。
五、被告確有於附表編號九、十一及十六所示之時地，連續販賣
    毒品海洛因予辛○○之事實，業據證人辛○○於警詢時明確
    證稱：94年2月1日伊與庚○○的通話監察譯文，不是跟他拿
    ，是用錢買的；伊是跟庚○○買海洛因，地點都在他家玉里
    中華路這邊交易，一手交錢一手交貨；94年2月1日10時多許
    伊與庚○○的通話內容，是伊跟他買海洛因；94年2月1日13
    時許是伊與庚○○的通話內容，伊最多也只買 500而已；94
    年2月3日9時多許伊與庚○○的通話內容，應該是500，伊跟
    庚○○買很少超過1000元，伊記得有拿到約3、4次，都拿50
    0 元等語，雖證人辛○○嗣於本院審理作證時，改口證稱：
    「（辯護人問：《提示警卷第57頁94年2月1日上午10時17分
　　電話通聯紀錄並告以要旨》內容為何？）太久了，我忘了。
  　」、「（辯護人問：《提示警卷第58頁94年2月1日13時58分
    電話通聯紀錄並告以要旨》內容為何？）我忘了。」、「（
    辯護人問：《提示警卷第59頁94年2月3日上午 9時31分電話
    通聯紀錄並告以要旨》內容為何？）太久了，忘記了。」、
    「（檢察官問：員警去向你詢問時，你是否有告訴警員94年
    2月1日上午10時17分之對話內容是指你要跟被告買第一級毒
    品海洛因？《提示偵卷第70頁錄音譯文並告以要旨》）警察
    是在問我關於林裕滄的事。」云云，而與先前警詢時所陳述
    之內容均有所不符，惟查：
（一）經本院進一步提示被告於本院準備程序中已坦承於94年 2
      月1日10時17分許、同年2月3日9時31分許之通話內容，係
      辛○○要向其購買海洛因之結果，證人辛○○已明確證稱
      ：「伊知道以前是有跟被告調過第一級毒品海洛因，伊都
    　是跟被告調約五百元的量」、「（審判長問：所以上開三
      通電話是否就是你跟被告調第一級毒品海洛因的對話？）
      是。」、「（審判長問：你所謂調的意思為何？）是指我
      一手交錢給被告，他一手交第一級毒品海洛因給我。」、
      「（審判長問：為何知道要找被告調第一級毒品海洛因？
      ）以前我不認識被告，是因為朋友介紹，我才知道。」等
      語，核與證人辛○○於警詢時所指證之情節大致相當，且
      被告於本院審理時亦隨即供承：辛○○確實向伊「調」了
      3 次毒品，但未成交等情，自應認證人辛○○先前於警詢
      時之陳述，具有較可信之特別情況，且為證明犯罪事實之
      存否所必要者，依刑事訴訟法第159條之2規定，自得採為
      認定被告販賣海洛因予辛○○之證據。
（二）況且，被告所使用之0000000000號行動電話與辛○○所使
      用0000000000號行動電話，於94年2月1日上午10時17分許
      、同年2月1日下午1時58分許及同年2月3日上午9時31分許
      有以下3段對話內容：
    「辛○○：小董，我要500啦！
      庚○○：你誰？
      辛○○：我是阿昌啦！我在外面。（開紅色的車子）」 (
      見C1卷第57頁)
    「辛○○：阿昌啦！早上那個，還有嗎？我在門口了。
      庚○○：好，等一下。」（見C1卷第58頁）
　　「辛○○：小董，你那邊有嗎？
　　　庚○○：你電話中怎麼這樣講呢！
　　　辛○○：喔！我在門口了！
　　　庚○○：好。」（見C1卷第59頁）
      等節，除有通訊監察譯文附卷可稽之外，且被告及證人辛○○自始不否認上開通訊監察譯文確係其 2人之對話內容
      ，亦足堪予佐證被告與證人辛○○確有相約交易毒品海洛
      因之事實。至被告雖辯稱：辛○○向伊調海洛因，但都沒
      有調成功，因為伊跟辛○○不熟，我要看是誰，也因為不
      熟，所以我會推掉，就說我找不到人云云，惟查：上開 3
      段通訊監察譯文中，被告自始未曾向辛○○表明拒絕交易
      毒品海洛因之意，且於94年2月1日下午 1時58分許，被告
      與辛○○之對話內容中，辛○○更明確提及「早上那個，
      還有嗎？」等語，參照被告與證人辛○○均一致坦承該通
      話內容是辛○○欲購買海洛因之意，顯見證人辛○○所稱
      「那個」應係指「海洛因」無疑，如此則證人辛○○至少
      向被告購入海洛因 1次，並已收受被告所交付之海洛因，
      是被告猶辯稱：從未交易成功云云，無非避重就輕之詞，
      不足為採。
（三）準此，則被告確有於附表編號九、十一及十六所示之時地
      ，連續販賣毒品海洛因予辛○○之行為，此部分犯行自堪
      予認定。
六、被告確有於附表編號六、十四及十八所示之時地，連續販賣
    毒品海洛因予乙○○之事實，業據證人乙○○於警詢時明確
　　證稱：伊都是受託於丙○○，跟綽號小董之庚○○購買毒品
  　，伊跟小董買過約3、4次海洛因，每次交易都買500元或100
    0 元的量，伊跟小董購買毒品之期間為94年之元宵節之前，
    伊等交易的地點有時在小董住處，他將毒品於門縫遞給我之
    方式交易，我再遞錢給他，94年1月29日11時18分4伊與庚○○的通話內容，是我要向小董買 500元之海洛因，94年2月2
　　日20時58分伊與庚○○的通話內容，是伊拿現金要跟小董買
  　毒品，94年2月4日11時46分伊與庚○○的通話內容，是伊要
    跟小董買海洛因。」等語，嗣於本院審理時亦具結證稱：「
    （審判長問：妳在花蓮縣警察局玉里分局所作的筆錄是否正
    確？《提示警詢筆錄並告以要旨》正確。」、「（審判長問
    ：所以，妳究竟是跟被告調第一級毒品海洛因還是第二級毒
    品安非他命？）都是第一級毒品海洛因，第一通是五百元，
    之後兩通應該也是五百元。」、「（審判長問：妳給被告錢
    ，被告是否就給妳第一級毒品海洛因？）是的。」、「（審
    判長問：交付第一級毒品海洛因的地點為何？有被告於中華
    路之住處，他將毒品從門縫遞給我。」等語，是證人乙○○
    所為上開證詞前後一貫，彼此大致相符，已難率予否認其真
    實性。再者，被告所使用之0000000000號行動電話與乙○○
    所使用00 00000000號行動電話，於94年1月29日上午11時18
    分許、同年2月2日晚上8時58分許及同年2 月4日上午11時46
    分許有以下 3段對話內容：「乙○○：董哥，你弄半張給我
    好嗎？庚○○：好。」（見C1卷第55頁）、「乙○○：董哥
    ，我過去找你喔，現金的。庚○○：好。」（見C1卷第59頁
    ）、「乙○○：我過去喔！庚○○：你過來？乙○○：我有
    現金。庚○○：好。」（見C1卷第61頁）等節，除有通訊監
    察譯文附卷可稽之外，且被告亦自始不否認上開通訊監察譯
    文確係其與證乙○○之對話內容，亦堪予佐證證人乙○○所
    為之上開證詞，尚屬有據，顯非出於虛構。至被告雖一再辯
    稱：伊係與乙○○一起合資購買海洛因云云，惟參諸上開被
    告與證人乙○○之數段對話內容中，證人乙○○及被告雙方
    不僅自始未曾提及「合資購買」等字語出現，同時證人乙○○係直接向被告表明要「弄半張給我好嗎？」、「我過去找
    你喔，現金的」及「我有現金」，顯見證人乙○○欲買入海
    洛因之對象，係直接針對被告本身，難認被告有與證人乙○○合資另向他人購買海洛因之情事，是被告上開所辯，亦係
    卸責之詞，不足採信。準此，則被告確有附表編號六、十四
    及十八所示之時地，連續販賣毒品海洛因予乙○○之行為，
    此部分犯行堪予認定。
七、被告確有於附表編號十所示之時地，販賣毒品海洛因予己○○之事實，業據證人己○○於警詢時明確證稱：於94年2月1
    日11時10分伊與庚○○的通話內容，是伊當時購買毒品所說
    的話，伊當時押戒指給庚○○，換得約 500元的海洛因等語
    ；此間於偵查中亦具結證稱：「（檢察官問：你是否拿戒指
    向庚○○換毒品？）有。是換海洛因。」、「檢察官問：到
    底是向他買還是一起買？）戒指部分是我拿戒指跟他拿東西
    。」等語；嗣於本院審理時更明確具結證稱：「（辯護人問
    ：《提示警卷第57頁94年2月1日上午11時10分電話通聯紀錄
    並告以要旨》內容為何？這是我跟被告的對話，我拜託被告
    ，說我毒癮發作，希望被告幫我買第一級毒品海洛因。」、
    「（辯護人問：妳押戒指給被告，被告有無將毒品交給妳？
  　）有，我拿到價值約五百元的毒品。」、「（辯護人問：當
    天被告拿毒品給你時，歷時多久？）被告有外出，回來才交
    給我。」、「（辯護人問：後來妳有無交五百元給被告，拿
    回戒指？）有。」、「（檢察官問：妳拿五百元給被告，他
    就當場還妳戒指？）是的。」、「（檢察官問：是否一手交
    錢，一手交還戒指？）對。」、「（檢察官問：所以，當時
    被告幫妳買毒品，是用他自己的錢，而不是用妳的戒指？）
    是的。」、「（審判長問：這次交易的地點是在何處？）被
    告的住處。」、「（審判長問：妳與被告之間有無任何仇恨
    ？）沒有。」、「（審判長問：如何知道被告可以幫妳調到
    第一級毒品海洛因？）因為聽朋友說的。」等　語，由是可
    知，被告顯係以自己販賣毒品之意思，收受己○○所交付用
    以擔保買受海洛因價金之戒指後，再將海洛因出賣及交付予
    己○○，即便被告係先向他人取得海洛因，然亦係基於販賣
    之犯意而販入海洛因之行為，仍無礙於被告係販賣海洛因主
    體之地位。至被告雖一再辯稱：伊係與己○○一起去合購毒
    品，所以己○○才會將戒指押給伊，由伊先幫己○○墊 500
    元云云，惟證人己○○於本院審理時，自始未曾提及其拿戒
    指交予被告，係向被告「借錢」並由被告代墊金錢「合購」
    海洛因之情節，且被告所使用之0000000000號行動電話與己○○所使用000000000號市內電話，於94年2月1日上午11 時
    10分許之對話內容：「己○○：小董，我先用戒指押給你，
    錢明天才會進來。庚○○：好。」等語（見C1卷第57頁），
    亦無隻字片語談及到「合購」、「代墊」及「借錢」等字眼
    ，是被告上開所辯，無非係一時卸責之詞，難以採信。準此
    ，則被告於附表編號十所示之時地，販賣毒品海洛因予己○○之犯行，堪予認定。
八、被告確有於附表編號五及八所示之時地，連續販賣毒品海洛
    因予丙○○之事實，業據證人丙○○於偵查中明確證稱：94
    年 1月28日上午9時13分5伊與庚○○的通話內容，是在講伊
    要過去跟庚○○買毒品，問他那裡有沒有毒品，他回答有，
    但此次是庚○○後來去跟別人拿毒品回來給伊，伊並沒有看
    到他向別人拿毒品的經過，伊是在他玉里鎮○○路的家裡等
    ，他出去回來後就告訴伊，說他是去向別人拿毒品給伊，此
    次買多少錢毒品，不記得了。94年1月31日凌晨1時17分 2秒
    伊與庚○○的通話內容，也是在講毒品的事等語；嗣於本院
    審理時亦明確具結證稱：「（審判長問：你在偵查中就一月
    二十八日及一月三十一日兩次之監聽內容均表示係向被告買
    第一級毒品海洛因，被告再跟別人拿，後來再將第一級毒品
    海洛因交給你，是否實在？《提示偵訊筆錄並告以要旨》）
    實在，價格約一包一千、一千五，拿的地點是在被告中華路
    的住處。」、「（審判長問：這兩次，你跟被告約好後，是
    否到被告家，就馬上可以拿到第一級毒品海洛因？）沒有，
　　他還要去找藥頭再拿給我。」等語，且被告所使用之000000
    0000號行動電話與丙○○所使用0000000000號行動電話，於
    94年1月28日上午9時13分許、同年1月31日1時17分許有以下
    2 段對話內容：「丙○○：我拿錢過去還你，你那裡有嗎？
    庚○○：有。」、「丙○○：你在家？我過去拿。庚○○：
    好。」（見C1卷第55頁、第57頁）等節，除有通訊監察譯文
    附卷可稽之外，被告亦不否認上開通訊監察譯文確係其與證
    人丙○○之對話內容，不僅堪予認定證人丙○○所為之上開
    證詞之真實性，且被告顯然係以自己販賣毒品之意思，向丙○○收受買入海洛因之價金後，再將海洛因出賣及交付予丙○○，是即便被告係先向他人取得海洛因，然亦係基於販賣
    海洛因之犯意而販入之行為，並無礙於被告係販賣海洛因行
    為人之認定，是被告猶一再辯稱：伊只是幫丙○○調毒品，
    伊也會出錢，因為買得比較多，比較便宜云云，無非臨訟卸
    責之詞，顯不可採。準此，則被告於附表編號五及八所示之
    時地，連續販賣毒品海洛因予丙○○之犯行，亦堪予認定。
九、此外，本件復有被告所有供聯絡販賣海洛因使用之行動電話
    1 支（含SIM卡1張，門號為0000000000）扣案可資佐證，是
    被告上開連續販賣海洛因之犯行，均堪予認定，應依法論科
    。
參、應適用法條及論罪科刑之理由
一、核被告所為，係犯毒品危害防制條例第4條第1項之販賣第 1
    級毒品罪及同條例第8條第1項之轉讓第 1級毒品罪。又按被
    告於行為後，刑法第56條關於連續犯之規定，業於94年1月7
    日經立法院修正通過，並自95年7月1日施行，則被告之犯行
    ，因行為後新法業已刪除連續犯之規定，此刪除雖非犯罪構
    成要件之變更，但顯已影響行為人刑罰之法律效果，自屬法
    律有變更，依新刑法第2條第1項規定，比較新、舊法結果，
    仍應適用較有利於被告之行為時法律即舊法論以連續犯（最
    高法院95年5月23日第8次刑事庭會議決議第5點第4項參照）
    。是被告先後21次販賣海洛因之犯行，以及先後 7次轉讓海
    洛因之犯行，時間緊接，手法相當，且所犯均屬構成要件相
    同之罪，顯係基於概括犯意反覆為之，均為連續犯，應各依
    修正前刑法第56條之規定以 1罪論，並均加重其刑（有關無
    期徒刑部分依刑法第65條第 1項規定，不得加重）。
二、再按被告於行為後，刑法第47條有關成立累犯要件之規定，
    亦於94年1月7日經立法院修正，並於自95年7月1日施行，而
    修正後之刑法第47條第 1項雖規定若再犯之罪為「過失犯」
    ，則無累犯規定之適用，惟因本件被告再犯連續販賣、轉讓
    毒品之犯行，均非「過失犯」，無論依新法或舊法之規定，
    均應成立累犯，無所謂何者較有利於行為人之問題，自應依
    新刑法第2條第1項前段，適用舊法即行為時之修正前刑法第
    47條規定。查被告前曾於81年間因違反麻醉藥品管理條例案
    件，經本院於82年 5月18日以82年度訴字第29號判處應執行
    有期徒刑7年2月，於82年11月10日確定後，甫於90年 6月28
    日縮刑期滿執行完畢一節，有臺灣高等法院被告前案紀錄表
    1份在卷可按，其於5年以內再犯本件有期徒刑以上之 2罪，
    均為累犯，應各依修正前刑法第47條規定加重其刑，並遞加
    重之（有關無期徒刑部分依刑法第65條第 1項規定不得加重
    ）。
三、爰審酌被告前有多次毒品等前科紀錄，素行不佳，其本身不
    僅有施用毒品之犯行，此間竟又進一步鋌而走險，從事販賣
    及轉讓毒品海洛因予他人施用之行為，對於社會治安及國民
    健康之危害均屬重大，復參酌其犯罪之手段、目的、次數，
    以及僅願坦承罪刑較輕之轉讓海洛因犯行，惟一再飾詞否認
    有何販賣海洛因之犯行，犯後態度不佳等一切情狀，各量處
    如主文所示之刑，並定其應執行刑，且因所宣告之最重刑為
    無期徒刑，應依修正前第51條第 4款規定，不執行他刑，並
    依修正前刑法第37條第 1項，併予宣告褫奪公權終身。另被
    告連續販賣第 1級毒品所得共計2萬零5百元，此部分財物雖
    未經扣案，仍應依毒品危害防制條例第19條第 1項規定，併
    予宣告沒收，如全部或一部不能沒收時，以其財產抵償之。
    至扣案之行動電話 1支（含SIM卡1張，門號為0000000000）
    ，係被告所有供販毒及轉讓毒品所用之物，應依同條例第19
    條第 1項規定宣告沒收；其餘扣案如事實欄所載之物，並非
    違禁物，雖係被告所有，惟依卷內事證無從證明供本件販賣
    或轉讓毒品所用或所得之物，爰不予宣告沒收，附此敘明。
據上論斷，應依刑事訴訟法第299條第1項前段，毒品危害防制條
例第4條第1項、第8條第1項、第19條第 1項，刑法第11條前段、
第2條第1項前段、修正前刑法第56條、第47條、第51條第 4款、
第37條第1項，判決如主文。
本案經檢察官甲○○到庭執行職務
中　　華　　民　　國　　96　　年　　6 　　月　　6 　　日
                        臺灣花蓮地方法院刑事第三庭
                            審判長法官  鄭  培  麗
                                  法官  鄭  光  婷
                                  法官  楊  仲  農
上列正本證明與原本無異。
如對本判決不服，應於送達後10日內，向本院提出上訴狀。（應
抄附繕本）
                                 書記官
中　　華　　民　　國　　96　　年　　6 　　月　　7 　　日
附錄本判決論罪之法律條文：
毒品危害防制條例第4條第1項：
製造、運輸、販賣第一級毒品者，處死刑或無期徒刑；處無期徒
刑者，得併科新臺幣1千萬元以下罰金。
毒品危害防制條例第8條第1項：
轉讓第一級毒品者，處1年以上7年以下有期徒刑，得併科新臺幣
1百萬元以下罰金。
毒品危害防制條例第19條第1項：
犯第4條至第9條、第12條、第13條或第14條第1項、第2項之罪者
，其供犯罪所用或因犯罪所得之財物，均沒收之，如全部或一部
不能沒收時，追徵其價額或以其財產抵償之。
附表
編號  時   間     地  點       對象         數量及金額
一  94年1月25日  花蓮縣玉里    丁○○         1000元
    上午10時49   鎮○○路39
    分許         8號
二  94年1月25日  花蓮縣玉里    戊○○          500元
    下午2時52分  鎮○○路加
    許           油站
三  94年1月25日  花蓮縣玉里    丁○○          2000元
    晚上6時20分  鎮○○路39
    許           8號
四  94年1月26日  同上          同上            同上
    上午11時32
    分許及同日
    7時42分許
五  94年1月28日  同上          丙○○          1000元
    上午9時13分
    許
六  94年1月29日  同上          乙○○          500元
    上午11時18分
    許
七  94年1月30日  同上          丁○○          不詳
    上午11時40
    分許
八  94年1月31日  同上          丙○○          1500
    凌晨1時17分
    許
九  94年2月1日   同上          辛○○          500元
    上午10時17
    分許
十  94年2月1日   同上          己○○          500元
    上午11時10
    分許
十一94年2月1日   同上          辛○○          500元
    下午1時58分
十二 94年2月2日  同上          丁○○          1000元
     上午7時41
     分許
十三94年2月2日   同上          戊○○          500元
    上午8時52分
    許
十四94年2月2日   同上          乙○○          500元
    晚上8時58
    分許
十五94年2月3日   同上          丁○○          1500元
    上午7時56分
    許
十六 94年2月3日  同上          辛○○          500元
     上午9時31
     分許
十七94年2月4日   同上          丁○○          1500元
    上午7時56分
    許
十八94年2月4日   同上          乙○○          500元
    上午11時46
     分許
十九94年2月7日   同上          丁○○          2000元
    上午10時34
    分許
二十 94年2月8日  同上          丁○○          2000元
     上午9時55
     分許
二十94年10月31   花蓮縣玉      戊○○          500元
一  日下午1時18  鎮時代教
    分許         練場
